臺灣宜蘭地方法院刑事判決　　　　　　　　　　　　　九十三年度易字第一四七號
　　公　訴　人　臺灣宜蘭地方法院檢察署檢察官
　　被　　　告　甲○○
右列被告因違反家庭暴力防治法等案件，經檢察官提起公訴（九十三年度偵緝字第十
六、十七、十八、十九號），本院判決如左：
    主  文
甲○○連續違反法院依家庭暴力防治法第十五條所為之禁止實施家庭暴力行為之民事
通常保護令裁定，累犯，處有期徒刑伍月，如易科罰金以參佰元折算壹日；又傷害人
之身體，累犯，處有期徒刑參月，如易科罰金以參佰元折算壹日。應執行有期徒刑陸
月，如易科罰金以參佰元折算壹日。
    事  實
一、甲○○與乙○○原為配偶，已於民國九十二年八月十九日經臺灣宜蘭地方法院判
    決離婚，雙方具有家庭暴力防治法第三條第一款之家庭成員關係。甲○○前曾因
    違反動產擔保交易法案件，經臺灣宜蘭地方法院判處有期徒刑二月，於八十八年
    十一月三日易科罰金執行完畢，猶不知悛悔，明知前於九十一年間因傷害乙○○
    案件，經本院於九十一年十二月二十五日核發九十一年度家護字第二四０號民事
    通常保護令，禁止其對乙○○實施身體或精神上不法侵害之行為，亦不得直間或
    間接對乙○○為騷擾之聯絡行為，並應完成認知輔導、行為及情緒控制訓練十八
    週，每週至少二小時之處遇計畫，且諭知該保護令之有效期間為十個月，竟置之
    不理，仍基於違反保護令之概括犯意，經宜蘭縣政府社會局依本院前揭民事通常
    保護令之裁定於九十二年一月六日以府社福字第０九二０００一七四四號函通知
    其於九十二年二月十日上午至宜蘭縣社會福利館接受輔導訓練時，未前往接受輔
    導訓練，而違反法院前揭所為民事通常保護令之裁定。
二、甲○○復承上開違反民事通常保護令之概括犯意，並基於傷害之犯意，因懷疑其
    妻乙○○有外遇，遂於九十二年四月二十五日早上七時三十分許，騎機車尾隨乙○○騎乘之機車至丙○○位於宜蘭縣蘇澳鎮○○路三巷二號住家前，見乙○○停
    車在該處，一時心生憤怒，趁乙○○停車後打開機車行李箱之際，先搶下乙○○
    之鑰匙後，即以拳頭毆打乙○○，復持地上拾獲之鐵條一支毆打乙○○頭部，乙○○不敵乃高喊救命，適丙○○在屋內聞聲走出屋外查看後，見乙○○滿臉是血
    ，即上前搶下甲○○持用之鐵條，並丟在地上，乙○○隨即拾起地上鐵條反抗甲○○之攻擊，但因力氣不足遭甲○○搶走，故從丙○○住處後門跑入丙○○家中
    躲避。甲○○至此竟不罷手，仍持用上開鐵條，未經允許跟隨乙○○無故侵入丙○○之住處，將後門反鎖後，再持上開鐵條接續毆打乙○○，致使乙○○受有頭
    部其他開放性傷口、膝、小腿及足踝開放性傷口等傷害。而丙○○見乙○○被打
    欲將甲○○持用之鐵條搶下之時，甲○○竟另基於傷害犯意，與丙○○拉扯，並
    以嘴咬傷丙○○，致丙○○受有雙側前臂抓傷及咬痕之傷害（惟甲○○告訴乙○○、丙○○傷害部分，另經檢察官為不起訴處分）。
三、甲○○承前違反上開民事通常保護令之概括犯意，並基於傷害之犯意，於九十二
    年五月二十六日上午七時三十分許，前往乙○○之母親周秀鳳位於宜蘭縣南澳鄉
    碧候村陽明巷三十四號之住處，趁乙○○在該處廚房後面沖洗拖把之際，先自後
    方抱住乙○○，再持圓形鐵器砸乙○○之頭部，又將乙○○拖行到浴室。雖乙○○將甲○○所持用之圓形鐵器搶下，甲○○仍接續以拳頭徒手毆打乙○○的頭部
    ，致乙○○受有頭部外傷、左前額裂傷四點五公分、左眼瞼一公分裂傷、左耳零
    點五公分裂傷、後頸部瘀傷、左前臂咬傷，左手臂瘀傷等傷害，甲○○始悻悻然
    離去。
二、案經乙○○、丙○○及宜蘭縣訴由宜蘭縣警察局羅東分局、蘇澳分局分別報請，
    及宜蘭縣政府移送臺灣宜蘭地方法院檢察署檢察官偵查起訴。
    理  由
一、訊據被告甲○○固不否認右揭犯罪事實一、三部分之犯行，惟就右揭犯罪事實二
    部分辯稱：伊僅有在丙○○住處外持鐵條毆打乙○○，並沒有持鐵條進入丙○○
    住處追打乙○○，亦沒有咬傷丙○○云云。經查：
（一）被告甲○○與告訴人乙○○原為夫妻，已於九十二年八月十九日經本院以九十
      二年度婚字第一二四號判決離婚，雙方具有家庭暴力防治法第三條第一款之家
      庭成員關係一節，有本院九十二年度婚字第一二四號判決書一件存卷可憑。而
      被告明知前於九十一年間因傷害告訴人乙○○案件，經本院於九十一年十二月
      二十五日核發九十一年度家護字第二四０號民事通常保護令，禁止其對乙○○
      實施身體或精神上不法侵害之行為，亦不得直間或間接對乙○○為騷擾之聯絡
      行為，並應完成認知輔導、行為及情緒控制訓練十八週，每週至少二小時之處
      遇計畫，且諭知該保護令之有效期間為十個月，嗣於裁定確定後經宜蘭縣政府
      社會局指定時間、地點應接受輔導處遇，未依指定時間前往接受輔導等情，有
      本院九十一年度家護字第二四０號通常保護令裁定、宜蘭縣政府九十二年一月
      六日府社福字第０九二０００一七四四號函及九十三年四月十三日府社福字第
      ０九三００四四八二八號函各一件存卷可稽，足證被告此部分之自白應與事實
      相符。
（二）被告於右揭犯罪事實三傷害告訴人乙○○部分，業經被告於本院調查、審理中
      均供承不諱，核與告訴人乙○○指訴情節相符，亦有本院九十一年度家護字第
      二四０號通常保護令裁定一件附卷可稽。而被告分持圓形鐵器及徒手毆打傷害
      告訴人乙○○，致告訴人乙○○受有頭部外傷、左前額裂傷四點五公分、左眼
      瞼一公分裂傷、左耳零點五公分裂傷、後頸部瘀傷、左前臂咬傷，左手臂淤傷
      等傷害一節，亦有財團法人羅許基金會羅東博愛醫院（以下簡稱「羅東博愛醫
      院」）診斷證明書及九二羅博醫甲字第一三０號驗傷診斷書各一紙在卷可參，
      並有圓形鐵器一個扣案可佐，堪信被告此部分之自白應與事實相符。
（二）右揭犯罪事實二部分，業據被告訴人乙○○、丙○○於警詢、偵查及本院審理
      中均指訴綦詳，而告訴人乙○○因遭被告持鐵條及徒手毆打傷害，致受有頭部
      其他開放性傷口、膝、小腿及足踝開放性傷口之傷害，而告訴人丙○○受有雙
      側前臂抓傷及咬痕之傷害等情，則有羅東博愛醫院羅博醫診字第九二０四二五
      三００三號及第0000000000號診斷證明書各一紙存卷可憑，並有被
      告持用以毆打告訴人乙○○之鐵條一支扣案可佐。被告雖以前詞置辯，然告訴
      人丙○○於警詢中即指稱：「發現被告右手拿鐵棍，左手拉乙○○頭髮，而前
      去勸住，陳女才脫困，直接衝入我屋內，被告也在後跟進屋內將門上鎖，續毆
      打，我深怕會出人命，而我郵政門禁入，又發現續毆打陳女，並前往勸住，準
      備取下鐵棍時，被被告趁機咬我手及多處擦傷」等語（見九十二年四月二十六
      日警詢筆錄），並於偵查中亦指稱：「乙○○就從我家後門跑進去我家，甲○○也跟著跑進去，並將後門反鎖，我就從前門進入我家，結果在客廳看到乙○○倒在地上，甲○○拿鐵條打他，我就上前要搶甲○○的鐵條，但甲○○卻咬
      我左手」（以上見九十二年六月二十四日偵查筆錄），「乙○○就跑到屋後進
      入屋內，甲○○也拿著鐵條跟隨乙○○從屋後進來，繼續打乙○○，我是從前
      門進來到廚房，鐵條是在甲○○手上，我要搶他鐵條，他就咬我」等語（以上
      見九十三年四月十五日偵查筆錄）。另告訴人乙○○亦於偵查中指稱：「我就
      從丙○○的家後門跑進葉家，甲○○也拿著鐵棒跟著追進入，並將後門反鎖，
      我與他又在屋內打架」、「甲○○有咬丙○○」等語（以上見九十二年六月二
      十四日偵查筆錄），「甲○○隨後拿鐵條跟著進入將門鎖上，他又拿鐵條打我
      頭，我有將鐵條拿回來打他，他就抓我頭髮並咬我指甲，甲○○也有咬丙○○
      」等語（以上見九十三年四月十五日偵查筆錄），顯見告訴人二人於偵查中前
      後證詞大致相同，互核亦無矛盾之處。又告訴人丙○○於本院審理中結證稱：
      「進入住處後，被告繼續持鐵條打乙○○頭部」等語，告訴人乙○○於本院審
      理中亦結證稱：「我有看到甲○○咬丙○○左手大拇指下方，因為我在場要搶
      鐵棒所以有看到」等語（見本院九十三年六月三十日審理筆錄），告訴人二人
      既以證人身分應訊，且於本院審理中表示願意負擔偽證罪之責任而為前揭證詞
      ，足證被告確有於進入丙○○住處後仍繼續持鐵條毆打告訴人乙○○，並告訴
      人丙○○拉扯及咬傷告訴人丙○○之犯行。被告前揭所辯，均屬飾卸之詞，不
      足採信。
    是綜上所述，本件事證明確，被告犯行洵堪認定，應予依法論科。
二、查右揭犯罪事實一部分，被告甲○○未依本院民事通常保護令之裁定，完成認知
    輔導、行為及控制情形訓練十八週，每週至少二小時之處遇計畫，核其此部分所
    為，係犯家庭暴力防治法第五十條第五款之違反保護令罪。右揭犯罪事實二部分
    ，被告無故侵入告訴人丙○○住處傷害告訴人乙○○，核其此部分所為，係犯刑
    法第二百七十七條第一項之傷害罪、第三百零六條第一項之侵入住宅罪，及家庭
    暴力防治法第五十條第一款之違反保護令罪；被告以一行為同時觸犯傷害罪及違
    反保護令罪，為想像競合犯，應從一重之違反保護令罪處斷；而被告所犯違反保
    護令罪及侵入住宅罪間，有方法結果之牽連關係，應從一重之違反保護令罪處斷
    。至右揭犯罪事實三部分，被告傷害告訴人乙○○，核其此部分所為，則係犯刑
    法第二百七十七條第一項之傷害罪及家庭暴力防治法第五十條第一款之違反保護
    令罪；被告以一行為同時觸犯傷害罪及違反保護令罪，為想像競合犯，應從一重
    之違反保護令罪處斷。又被告前後三次違反本院民事通常保護令之裁定，時間緊
    接，觸犯構成要件相同之罪，顯係基於概括犯意反覆為之，應依刑法第五十六條
    連續犯之規定論以一罪，並加重其刑。至被告傷害告訴人丙○○部分，則係另犯
    刑法第二百七十七條第一項之傷害罪。又被告所犯連續違反保護令罪及傷害罪（
    就告訴人丙○○部分）間，犯意個別，行為有異，應予分論併罰。茲查，被告前
    因違反動產擔保交易法案件，經臺灣宜蘭地方法院判處有期徒刑二月，於八十八
    年十一月三日易科罰金執行完畢，有卷附之臺灣高等法院被告全國前案紀錄表可
    按，其於前案執行完畢後五年內再犯本件有期徒刑以上之罪，為累犯，應依刑法
    第四十七條之規定加重其刑，並就連續違反保護令罪部分遞加重之。爰審酌被告
    因家庭糾紛違反本院民事通常保護令之裁定，多次傷害告訴人乙○○，且未依規
    定按期接受輔導處遇，而告訴人乙○○患有輕度精神病，並受有壓力創傷症候群
    及中樞神經失調等症狀，此有中華民國身心障礙手冊影本一紙及羅東博愛醫院羅
    博醫字第九二０八０四０三三六號診斷證明書一紙存卷可參，雖無直接證據足以
    證明告訴人所患病症係完全係因被告實施家庭暴力行為所致，然可知已對告訴人
    之精神及身體產生重大影響，且被告犯罪後並無悔意，態度不佳，本不宜輕判，
    惟告訴人乙○○於本院審理中表示因被告年紀已長，不願見其入監服刑，及告訴
    人丙○○所受傷害尚稱輕微等一切情狀，分別量處如主文所示之刑，並諭知易科
    罰金之折算標準，再定其應執行之刑，並就應執行刑部分諭知易科罰金折算標準
    ，以啟自新。
三、扣案之圓形鐵器一個，雖係被告甲○○用以毆打傷害告訴人乙○○之工具，然非
    被告所有之物，業據被告供承在卷；而扣案鐵條一支，雖被告否認持用該鐵條毆
    打傷害告訴人乙○○，然告訴人於本院審理中指稱確係遭被告持用該鐵條毆打傷
    害等語（見本院九十三年六月三十日審理筆錄），堪信應係被告所用以毆打傷害
    告訴人乙○○之工具，但亦非被告所有之物，同據被告陳述在卷。是既無證據足
    以證明扣案之圓形鐵器一個及鐵條一支均係被告所有之物，爰均不併予宣告沒收
    ，附此敘明。
據上論斷，應依刑事訴訟法第二百九十九條第一項前段，家庭暴力防治法第五十條第
一款、第五款，刑法第十一條前段、第二百七十七條第一項、第三百零六條第一項、
第五十五條、第五十六條、第四十七條、第五十一條第五款、第四十一條第一項，罰
金罰鍰提高標準條例第一條前段、第二條，判決如主文。
本案經檢察官劉憲英到庭執行職務。
中        華         民        國       九十三    年   七   月  十四    日
                                臺灣宜蘭地方法院刑事第四庭
                                    審判長法  官  林  惠  玲
                                          法  官  辜  漢  忠
                                          法  官  郭  顏  毓
右正本證明與原本無異。
如不服本判決應於送達後十日內向本院提出上訴狀。(應附繕本)
                                          書記官  莊  淑  茹
中        華         民        國       九十三    年   七   月  十六    日
附錄本案論罪科刑法條全文：
家庭暴力防治法第五十條：
違反法院依第十三條、第十五條所為之下列裁定者，為本法所稱之違反保護令罪，處
三年以下有期徒刑、拘役或科或併科新臺幣十萬元以下罰金：
一、禁止實施家庭暴力行為。
二、禁止直接或間接騷擾、接觸、通話或其他連絡行為。
三、命遷出住居所。
四、遠離住居所、工作場所、學校或其他特定場所。
五、命完成加害人處遇計畫：戒癮治療、精神治療、心理輔導或其他治療、輔導。
刑法第二百七十七條
(普通傷害罪)
傷害人之身體或健康者，處三年以下有期徒刑、拘役或一千元以下罰金。
犯前項之罪因而致人於死者，處無期徒刑或七年以上有期徒刑；致重傷者，處三年以
上十年以下有期徒刑。
刑法第三百零六條
(侵入住居罪)
無故侵入他人住宅、建築物或附連圍繞之土地或船艦者，處一年以下有期徒刑、拘役
或三百元以下罰金。
無故隱匿其內，或受退去之要求而仍留滯者，亦同。
